【裁判字號】    96,易,3433
【裁判日期】    970109
【裁判案由】    竊盜
【裁判全文】
臺灣高雄地方法院刑事判決              96年度易字第3433號
公  訴  人  臺灣高雄地方法院檢察署檢察官
被      告  丁○○
被      告  丙○○○
被      告  甲○○
上列被告因竊盜案件，經檢察官提起公訴（96年度偵字第28437
號），本院判決如下：
    主  文
甲○○犯攜帶兇器竊盜罪，處有期徒刑陸月，如易科罰金，以新
臺幣壹仟元折算壹日。
丁○○、丙○○○均無罪。
    事  實
一、甲○○明知高雄縣桃源鄉○○○道12.5公里左上方12公尺處
    之不鏽鋼水塔非其所有，仍於民國96年10月3 日上午，向不
    知情之從事資源回收業者丁○○、丙○○○佯稱，其有2個
    不鏽鋼水塔要以新台幣（下同）2,500元代價出售，再於同
    日上午9時30分許，意圖為自己不法之所有，騎乘不詳車號
    之機車，引領丁○○駕駛車號ZS-4535 號自用小貨車搭載丙○○○，3 人齊至高雄縣桃源鄉○○○道上開水塔所在處，
    由甲○○以其所有客觀上可供兇器使用之鋸子1 支（未扣案
    ）將乙○○所有之不鏽鋼水塔2 個之水管鋸斷，以此方式竊
    取該水塔（價值約8000元），得手後再由其與丁○○一起將
    上開水塔搬運至上開丁○○駕駛之車輛上。嗣於同日上午11
    時許，因丁○○之車輛在高雄縣桃源鄉○○○道10.5公里處
    為警攔檢查獲，始循線查悉上情。
二、案經乙○○訴由高雄縣政府六龜分局報請臺灣高雄地方法院
    檢察署檢察官偵查起訴。
    理  由
壹、證據能力部分：
一、按刑事審判上之共同被告，係為訴訟經濟等原因，由檢察官
    或自訴人合併或追加起訴，或由法院合併審判所形成，其間
    各別被告及犯罪事實仍獨立存在；故共同被告對於其他共同
    被告之案件而言，為被告以外之第三人，本質上屬於證人，
    為確保被告對證人之詰問權，證人於審判中，應依法定程序
    到場具結陳述，並接受被告之詰問，其陳述始得作為認定被
    告犯罪事實之判斷依據，此觀司法院釋字第582 、592 號解
    釋意旨甚明。次按「證人、鑑定人依法應具結而未具結者，
    其證言或鑑定意見，不得作為證據。」為刑事訴訟法第158
    條之3 所規定。是共同被告本質上亦屬證人，如依法應具結
    而未具結，其證言無證據能力，故被告丁○○、丙○○○於
    偵查中受檢察官訊問時之陳述，並未具結，故不得作為證明
    被告甲○○犯罪之證據。
二、按被告以外之人於審判外之言詞或書面陳述，除法律有規定
    者外，不得作為證據，刑事訴訟法第159 條第1 項定有明文
    ，此即學理上所稱之「傳聞證據排除法則」，而依上開法律
    規定，傳聞證據原則上固無證據能力，但如法律別有規定者
    ，即例外認有證據能力。按被告以外之人於檢察事務官、司
    法警察官或司法警察調查中所為之陳述，與審判中不符時，
    其先前之陳述具有較可信之特別情況，且為證明犯罪事實存
    否所必要者，得為證據，刑事訴訟法第159 條之2 定有明文
    。所謂「前後陳述不符」之要件，應就前後階段之陳述進行
    整體判斷，以決定其間是否具有實質性差異，惟無須針對全
    部陳述作比較，陳述之一部分有不符，亦屬之。被告丁○○
    、丙○○○於警詢中之陳述核與其於法院審理中之陳述於細
    節上並非完全相同，參諸上開說明，應可認其與審判中陳述
    不符，而被告丁○○、丙○○○於警詢之陳述，並無證據足
    認遭到強暴、脅迫、詐欺或其他不正方法之對待，致影響其
    陳述之任意性，且其於警詢之陳述較接近案發時點，記憶較
    為清晰，甫因為警攔查，而無虛捏其詞之時間，較有可能據
    實陳述，應認具有較可信之特別情況，且為證明被告甲○○
    犯罪事實存否所必要，依上揭規定，認被告丁○○、丙○○○於警詢中之證言具有證據能力。
三、又按被告以外之人於審判外之陳述，雖不符刑事訴訟法第
    159 條之1 至之4 之規定，然經當事人於審判程序同意作為
    證據，法院審酌該言詞陳述或書面陳述作成時之情況，認為
    適當者，亦得為證據。當事人、代理人或辯護人於法院調查
    證據時，知有第159 條第1 項不得為證據之情形，而未於言
    詞辯論終結前聲明異議者，視為有前項之同意，同法第159
    條之5 定有明文。本判決下列所引用之證人乙○○於警詢中
    之證述、高雄縣政府警察局六龜分局搜索扣押筆錄、扣押物
    品目錄表、贓物認領保管單各1 紙，雖未符上開傳聞證據之
    例外，然上開證據，業經本院審理時予以提示並告以要旨，
    且各經檢察官及被告表示意見，當事人知悉上開證據係傳聞
    證據，且未於言詞辯論終結前對該筆錄內容異議，依上開規
    定，已擬制同意其有證據能力（見本院卷第38-41頁），本
    院審酌該等傳聞證據作成時之狀況，並無不宜作為證據之情
    形，依前開說明，均得作為證據。
貳、實體部分：
一、被告甲○○有罪部分：
（一）訊據被告甲○○固於審理中坦承欺騙被告丁○○、丙○○○該水塔為其所有，並帶領2 人至上開地點，以其所有之
      鋸子鋸斷水塔水管，將水塔搬運到被告丁○○車上等情，
      惟矢口否認有何竊盜犯行，辯稱：是一名叫「拉呼」之原
      住民說可以將這2 只不鏽鋼水塔賣掉，拿錢治療腳傷云云
      。經查：
1.    高雄縣桃源鄉藤枝林到12.5公里左上方12公尺之保留地為
      告訴人乙○○所有，置放在該處之水塔為乙○○為灌溉菜
      園所安裝；被告丁○○、丙○○○為從事資源回收業之業
      者，被告甲○○於96年10月3 日欺騙被告丁○○、丙○○○該水塔為其所有，其在上開地段種植高麗菜，其不種植
      高麗菜後，欲將水塔賣給渠2人，被告丁○○聽聞後，表
      示要到現場看情形，故由被告甲○○騎乘機車，帶領駕駛
      自用小貨車之丁○○搭載丙○○○，一起到上開水塔置放
      地點，由被告甲○○持鋸子鋸斷水管後，再由被告丁○○
      、甲○○2人將水塔搬運到被告丁○○車上，被告丁○○
      、丙○○○於載運水塔回程中即為警察攔檢查獲，而被告
      甲○○係於當日晚間由丁○○之帶領，方於被告甲○○住
      處查獲等情，業經證人乙○○、共同被告丁○○、丙○○○於警詢中證述在卷，並有高雄縣政府警察局六龜分局搜
      索扣押筆錄、扣押物品目錄表、贓物認領保管單各1紙，
      查獲照片3張附卷可稽（警卷第4-8、15-16、18-25頁），
      並為被告甲○○所不爭執，此部分事實堪可認定。
2.    被告甲○○雖辯稱：其在96年9 月底在高雄縣桃源鄉花果
      山遇到叫「拉呼」之原住民，因為聊天時其提到腳受傷沒
      錢治療的事，拉呼說他在藤枝林道有2 個不鏽鋼水塔，要
      其拿去賣就有錢可以治療云云，然其於審理中亦自承只認
      識「拉呼」半個月，不知道「拉呼」住哪裡，也不知其姓
      名年籍等語，故是否確有「拉呼」其人存在，已有可疑；
      又衡諸該原住民僅與被告甲○○認識半個月，對於彼此身
      份、真實姓名、住址均不知情之情形，該原住民竟無故贈
      與其價值約8000元之水塔，被告甲○○對此亦未有所懷疑
      ，且在未確認該水塔之所有人為誰前，即擅為轉賣他人，
      其所辯顯悖於常情，不足採信；又被告甲○○若確實認為
      該水塔為「拉呼」所有，豈有向被告丁○○、丙○○○誆
      稱該水塔及土地均為其所有之必要，益見被告甲○○對於
      該水塔之所有權歸屬一事亦有所心虛，故不敢告知渠2 人
      實情。另被告甲○○雖否認其於被告丁○○、丙○○○被
      攔檢查獲時騎乘機車逃逸，辯稱其是去巡視山豬陷阱，不
      知道2 人被警查獲云云，惟被告丁○○、丙○○○於審理
      中陳述：2 人被查獲時，被告甲○○乃跟在2 人車後，其
      看到警察後才掉頭走掉，之後被告甲○○即關機，直至晚
      間才主動打電話向被告丁○○要錢等語（見本院卷第37頁
      ），衡諸常情，被告甲○○於未向被告丁○○、丙○○○
      收取販賣水塔之價金前，豈有未與渠2 人聯絡即突然下山
      去巡視山豬陷阱之理，足認被告甲○○所辯實屬無稽，而
      參以被告甲○○發現被告丁○○、丙○○○遭警攔檢，竟
      未上前向員警解釋該水塔為其所出售，反而騎乘機車掉頭
      逃逸，堪認其明知其並無權利可販售、搬取上開水塔，其
      有不法所有意圖，應可認定。
3.    綜上所述，本件事證明確，被告甲○○竊盜犯行堪以認定
      ，應予依法論科。
（二）按刑法第321 條第1 項第3 款所謂之兇器，其種類並無限
      制，凡客觀上足對人之生命、身體、安全構成威脅，具有
      危險性之兇器均屬之（最高法院79年台上字5253號判例參
      照）。本件被告甲○○犯案用之鋸子，係30公分之鐵製品
      ，質地堅硬，為被告鋸斷上開水塔水管所用，業據被告甲○○供述明確，被告攜帶上開工具竊取財物，客觀上對人
      之生命、身體、安全足以構成威脅，而具有危險性，自屬
      兇器無訛。核被告甲○○所為，係犯刑法第321條第1項第
      3款之攜帶兇器竊盜罪。爰審酌被告甲○○不思以正當方
      式獲取財物，而貪圖私欲，竊取他人財物，犯後否認犯行
      ，態度難謂有悔悟之意，惟念及竊得物品已由告訴人領回
      ，復斟酌被告甲○○之教育程度、經濟狀況等一切情狀，
      量處如主文所示之刑，並諭知易科罰金之折算標準。至被
      告所用供竊盜用之鋸子1支，業經其供稱已斷成數截，因
      而丟棄，因其非違禁物且未經扣案，為免沒收之困擾，是
      不另為沒收之諭知。又被告丁○○、丙○○○並無竊盜故
      意（詳後述），與被告甲○○間亦無竊盜犯意聯絡，是公
      訴人認被告甲○○尚涉有同法第321條第1項第4款結夥竊
      盜罪，容有誤會，附此敘明。
二、被告丁○○、丙○○○無罪部分：
（一）公訴意旨略以：被告丁○○、丙○○○與甲○○共同意圖
      為自己不法之所有，於96年10月3 日9 時30分許，由甲○○騎乘不詳車號機車，丁○○駕駛車號ZS-4535 號自小貨
      車搭載丙○○○，3 人齊至高雄縣桃源鄉○○○道12.5公
      里左上方12公尺處，由甲○○持客觀上對人之生命、身體
      有危險性之兇器鋸子鋸斷水管後，3 人徒手將乙○○所有
      之不鏽鋼水塔2 個搬運至車號ZS-4535 號自小貨車上。嗣
      於同日上午11時許，在高雄縣桃源鄉○○○道10.5公里處
      為警查獲，因認被告丁○○、丙○○○涉犯刑法第321條
      第1項第3、4款加重竊盜罪嫌。
（二）按犯罪事實應依證據認定之，無證據不得認定犯罪事實；
      不能證明被告犯罪者，應諭知無罪之判決，刑事訴訟法第
      154條第2 項、同法第301 條第1 項前段分別定有明文。
      次按認定不利於被告之事實，須依積極證據，苟積極證據
      不足為不利於被告事實之認定時，即應為有利於被告之認
      定，更不必有何有利之證據；又事實之認定，應憑證據，
      如未能發現相當證據，或證據不足以證明，自不能以推測
      或擬制之方法，以為裁判基礎；而刑事訴訟法上所謂認定
      犯罪事實之積極證據，係指適合於被告犯罪事實之認定之
      積極證據而言，雖不以直接證據為限，間接證據亦包括在
      內；然而無論直接或間接證據，其為訴訟上之證明，須達
      於通常一般之人均不致有所懷疑，而得確信其為真實之程
      度者，始得據為有罪之認定，倘其證明尚未達到此一程度
      ，而有合理之懷疑存在時，致使無從形成有罪之確信，根
      據「罪證有疑，利於被告」之證據法則，即不得遽為不利
      被告之認定（最高法院30年上字第816 號、29年上字第31
      05號、40年台上字第86號及76年台上字第4986號判例意旨
      參照）。
（三）公訴人認被告丁○○、丙○○○涉犯加重竊盜罪嫌，無非
      以被告甲○○於警詢中之證述，告訴人乙○○於警詢中之
      證述，並以高雄縣政府警察局六龜分局搜索扣押筆錄、扣
      押物品目錄表、贓物認領保管單各1 紙，查獲照片3 張資
      為佐證。
（四）訊據被告丁○○、丙○○○固坦承有前去搬運上開水塔，
      惟堅詞否認有何加重竊盜犯行，均辯稱：渠2 人為資源回
      收業者，乃因被告甲○○稱其種高麗菜的地方有2 個水塔
      ，因不種高麗菜要出售，渠2人才以2500元向被告甲○○
      購買，而至上開地點搬水塔，其以為水塔為被告甲○○所
      有，並無竊盜故意等語。上情業經被告甲○○於審理中坦
      認無誤，並證稱：「我想說不這樣騙他（被告丁○○），
      他不會跟我去... 」等語（見本院卷第34-37 頁），是可
      認被告丁○○、丙○○○乃因受被告甲○○之欺騙，認為
      被告甲○○係水塔所有人，有權處分該水塔，方偕同其至
      前開地點搬運水塔，其並無不法所有之意圖，與被告甲○○間亦無竊盜犯意之聯絡，堪可認定。公訴人未察，竟將
      被告丁○○、丙○○○併同被告甲○○以加重竊盜罪起訴
      ，其所舉證據均不足認定被告丁○○、丙○○○有何加重
      竊盜之犯行，此外，又查無其他積極證據足以證明被告丁○○、丙○○○犯罪，揆之首開說明，自應為被告丁○○
      、丙○○○無罪之諭知。
據上論斷，應依刑事訴訟法第299條第1項前段、第301條第1項，
刑法第321條第1項第3款，第41條第1項前段，判決如主文。
本案經檢察官郭騰月到庭執行職務。
中    華    民    國    97    年    1    月     9    日
                  刑事第一庭   審判長法  官 陳明富
                                     法  官 王淑惠
                                     法  官 張琬如
以上正本證明與原本無異。
如不服本判決應於收受本判決後10日內向本院提出上訴書狀，並
應敘述具體理由，如未敘述上訴理由者，應於上訴期間屆滿後20
日內補提理由書狀於本院（均須按他造當事人之人數附繕本）「
切勿逕送上級法院」。
中    華    民    國    97    年    1     月    10    日
                                     書記官  劉甄庭
附錄法條：
中華民國刑法第321條第1項
犯竊盜罪而有左列情形之一者，處 6 月以上、 5 年以下有期徒
刑：
一  於夜間侵入住宅或有人居住之建築物、船艦或隱匿其內而犯
之者。
二  毀越門扇、牆垣或其他安全設備而犯之者。
三  攜帶兇器而犯之者。
四  結夥三人以上而犯之者。
五  乘火災、水災或其他災害之際而犯之者。
六  在車站或埠頭而犯之者。


司法院資訊處製作；財團法人民間司法改革基金會備份。
